臺灣新竹地方法院交通事件裁定　　　　　　　　　　　九十三年度交聲字第二六號
　　原處分機關　交通部公路總局新竹區監理所
　　異　議　人
　　即受處分人　乙○○
右列受處分人因違反道路交通管理處罰條例案件，對於交通部公路總局新竹區監理所
於中華民國九十三年一月六日所為之裁決（原處分案號：竹監自字第裁五０─Ｅ00
000000號）聲明異議，本院裁定如左：
    主      文
原處分撤銷。
乙○○汽車駕駛人，駕駛汽車有違反道路交通管理處罰條例之行為，經交通勤務警察
制止時，拒絕停車接受稽查而逃逸，處罰鍰新臺幣仟元，並記違規點數壹點。
    理      由
一、按汽車行駛於道路上，其汽車駕駛人或前座乘客未繫安全帶者，處駕駛人新臺幣
    （下同）一千五百元罰鍰；汽車駕駛人，駕駛汽車有違反本條例之行為，經交通
    勤務警察或依法令執行交通稽查任務人員制止時，不聽制止或拒絕停車接受稽查
    而逃逸者，除按各該條規定處罰外，處新臺幣三千元以上六千元以下罰鍰；又汽
車駕駛人有道路交通管理處罰條例第六十條第一項之之情形者，除依原條款處罰
    鍰外，各並予記違規點數一點，道路交通管理處罰條例第三十一條第一項、第六
    十條第一項及第六十三條第一項第一款分別定有明文。
二、本件原處分機關交通部公路總局新竹區監理所（下稱新竹區監理所）裁決理由略
    以：本件異議人即受處分人乙○○於民國九十二年十一月一日二十一時十分許，
    駕駛其所有車牌號碼ＧＶ─三一一二號之自用小客車，行經竹北市○○路時，因
    未繫安全帶，為新竹縣警察局竹北分局警備隊警員甲○○發現而舉手攔查，詎異
    議人竟開車加速逃逸，該員警乃記下車號，以汽車駕駛人「未繫安全帶」及「拒
    絕停車接受稽查而逃逸」為由而掣發竹縣警交字第Ｅ00000000號舉發違
    反道路交通管理事件通知單逕行舉發（關於異議人駕駛汽車未繫安全帶，違反道
    路交通管理處罰條例第三十一條第一項規定，經原處分機關裁決罰鍰新台幣一千
    五百元部分，未據異議人聲明異議，此部分裁決業已確定），嗣異議人於舉發通
    知單所載應到案日期前，向原處分機關提出申訴，經原處分機關調查，仍認異議
    人前開違規行為屬實，乃於九十三年一月六日，依前揭道路交通管理處罰條例第
    三十一條第一項及第六十條第一項之規定，以竹監自字第裁五０─Ｅ00000
    000號裁決書裁處異議人罰鍰肆仟伍佰元。
三、聲明異議意旨略以：異議人固有於前揭時間，駕車未繫安全帶行經上開地點，惟
    伊未看見警察舉手攔查，亦無拒絕停車接受稽查而逃逸之情事云云，爰依法聲明
    異議。
四、訊據異議人並不否認被舉發當時伊有駕車行經上開違規地點，且未繫安全帶之事
    實，惟以前揭情詞置辯，經查：
(一)本件異議人有於前揭時、地，駕駛上開自用小客車未繫安全帶，經交通勤務警察
    發現攔查制止時，拒絕停車接受稽查而逃逸之違規情事，業據證人即舉發本件違
    規之新竹縣警察局竹北分局警員甲○○到院結證稱：當天晚上九時多許，伊身著
    警察制服與一名替代役男在竹北市○○路與民權路交叉路口定點攔查，伊與替代
    役男均是站在三民路（由東往西方向）上，巡邏車亦係停在三民路（由東往西方
    向）上，伊看見系爭車輛行駛對向車道（即三民路由西往東方向）直行，該車之
    駕駛者違規未繫安全帶，而副駕駛座上坐著一位女性，伊隨即舉手攔查示意該車
    之駕駛者停車，此時三民路口之號誌恰轉為紅燈，系爭車輛因前方車輛等停紅燈
    無法通過路口，伊邊舉手邊快步前行至系爭車輛旁示意該車靠邊停車，惟當伊已
    行至系爭車輛旁時，因三民路口之號誌轉為綠燈，該車之駕駛者見伊走近攔查，
    而前車因燈號剛轉換綠燈起步較慢，竟繞過前車後加速逃逸，該駕駛人於通過路
    口時，尚回頭看一下伊之情況，伊趕緊記下車號後，以逕行舉發的方式來舉發。
    」等語明確（見本院九十三年二月五日訊問筆錄）。參以，證人甲○○就舉發當
    日違規車輛之行徑路線、車輛乘客之性別，是時路口號誌之狀況，以及異議人駕
    車通過路口時之情狀之敘述均極為詳盡，自無誤為舉發之可能，況異議人亦供承
    當日伊駕駛車輛之行進路線確是如此，其旁副駕駛座尚搭載其女友，當日伊有看
    見警察站在路口，伊於通過路口時有回頭看一下警察等語（見同上訊問筆錄），
    更足見證人甲○○前開證述內容非虛，另佐以，本件舉發警員甲○○與異議人素
    不相識，更無嫌隙，係依法執行勤務之公務員，當無設詞誣陷異議人，而致已身
    負偽證刑責之理，是證人甲○○之前開證言堪可採信。
(二)按交通警察掣單舉發違反道路交通管理處罰條例所列之違規事實，係公務員基於
    職權，依法就特定具體事件所為具有公法上效果之單方行政行為，如無形式上顯
    然之瑕疵可指，基於公務員為公法上行為具有公信力之原則，該行政處分當可被
    推定其為真正，其據以依法處分之事實認定亦為正確無誤，此與民事訴訟法第三
    百五十五條第二項規定：「文書依其程式及意旨得認作公文書者，推定其為真正
    」之情形相同，本此公信原則，乃立法者賦予行政機關制定違反道路交通事件統
    一裁罰標準及處理細則，使執勤警員得當機處分（如該細則第二十三條）以達其
    維護交通秩序、安全之行政目的，反之，若謂公務員一切行政行為均需預留證據
    以證其實，則國家行政勢必窒礙難行，據此，刑事訴訟法就犯罪證據有關之規定
    中，與屬行政秩序罰之交通違規裁罰本質不合之部分，自不在準用之列。經查，
    本件違規事實，已據執行舉發職務之警員甲○○到院證述綦詳，而觀其陳述亦無
    何顯然之瑕疵可指，復無證據足資證明該舉發員警有偽造事實違法取締之情事，
    則執勤警員本其維護交通秩序、安全職責所為之舉發，自應受到合法、正確之推
    定，異議人徒憑可能是員警誤認云云，即難採信。
五、綜上所述，異議人確有於前開時、地，駕駛上開自用小客車未繫安全帶，經交通
    勤務警察攔查制止，竟拒絕停車接受稽查而逃逸之違規行為，原處分機關就異議
    人前揭二項違規行為，依道路交通管理處罰條例第三十一條第一項、第六十條第
    一項之規定，合計裁處罰鍰四千五百元，固非無見，然原處分機關疏未援引同條
    例第六十三條第一項第一款之規定，記違規點數一點，是本件異議人之異議雖無
    理由，然原處分機關之處分既有前開瑕疵可指，顯屬不當，本院自應予以撤銷，
    另依道路交通管理處罰條例第三十一條第一項、第六十條第一項及第六十三條第
    一項第一款之規定，裁處如主文所示，以資適法。
據上論斷，應依道路交通案件處理辦法第二十條前段，裁定如主文。
中      華      民      國    九十三    年      二      月    二十七    日
                              臺灣新竹地方法院交通法庭
                                  法  官  高  敏  俐
右正本證明與原本無異。
如不服本裁定，應於裁定送達後五日內向本院提出抗告狀。
                                  書記官  賴  寶  合
中      華      民      國    九十三    年      二      月    二十七    日
